【裁判字號】    97,交聲,1569
【裁判日期】    971231
【裁判案由】    違反道路交通管理處罰條例聲明異議
【裁判全文】
臺灣桃園地方法院交通事件裁定        97年度交聲字第1569號
原處分機關  交通部公路總局新竹區監理所桃園監理站
異  議  人
即受處分人  乙○○
上列異議人即受處分人因違反道路交通管理處罰條例案件，對於
交通部公路總局新竹區監理所桃園監理站97年9 月2 日所為之處
分（處分案號：桃監裁罰字第裁52-DB0000000號），聲明異議，
本院裁定如下：
    主  文
原處分撤銷。
乙○○不罰。
    理  由
一、原處分意旨略以：異議人即受處分人乙○○（下稱異議人）
    於民國97年7 月12日凌晨2 時48分許，駕駛車號6968-FH 號
    自用小貨車，行經桃園縣桃園市○○路與文新街口時，因駕
    車行經有燈光號誌管制之交岔路口闖紅燈，為桃園縣政府警
    察局桃園分局龍安派出所警員逕行舉發，嗣異議人於應到案
    日前提出申訴，經原處分機關函請舉發單位調查結果，仍認
    異議人確有上開違規行為，原處分機關認異議人違反道路交
    通管理處罰條例第53條第1 項、第63條第1 項第3 款規定，
    於97年9 月2 日以桃監裁罰字第裁52-DB0000000號裁決書，
    裁處異議人罰鍰新臺幣（下同）2,700 元，並記違規點數3
    點等語。
二、異議意旨略以：異議人確有於上述時間，駕駛上開車輛，沿
    文中路中壢往桃園方向行駛，然伊通過文中路與文新街交岔
    路口時，該路口號誌係閃黃燈，伊並無闖紅燈，係於通過前
    開路口後，該路口號誌始轉為紅燈，當時舉發警員江柏霖所
    站位置係在文中路749 巷口處（7-11便利商店前），警員所
    在位置無法看見異議人所沿文中路行駛方向之號誌，警員僅
    以文新街口之號誌推認異議人闖紅燈，實有錯誤發生之空間
    ，為此提出異議，請求撤銷原處分等語。
三、按犯罪事實應依證據認定之，無證據不得推定其犯罪事實；
    又不能證明被告犯罪或其行為不罰者，應諭知無罪之判決，
    刑事訴訟法第154 條第2 項、第301 條第1 項分別定有明文
    。次按認定不利於被告之事實，須依積極證據，苟積極證據
    不足為不利於被告事實之認定時，即應為有利於被告之認定
    ，更不必有何有利之證據；且事實之認定，應憑證據，如未
    能發現相當證據，或證據不足以證明，自不能以推測或擬制
    之方法，以為裁判基礎；而認定犯罪事實所憑證據，雖不以
    直接證據為限，間接證據亦包括在內；然而無論直接或間接
    證據，其為訴訟上之證明，須於通常一般之人均不致有所懷
    疑，而得確信其為真實之程度者，始得據為有罪之認定，若
    其關於被告是否犯罪之證明未能達此程度，而有合理性懷疑
    之存在，致使無從形成有罪之確信，根據「罪證有疑，利於
    被告」之證據法則，即不得遽為不利被告之認定，亦分別有
    最高法院30年上字第816 號、40年台上字第86號、76年台上
    字第4986號等判例可資參照。而依道路交通管理處罰條例第
    89條規定，法院受理有關交通事件，準用刑事訴訟法之規定
    ，前開規定自得適用於本件聲明異議案件。
四、經查，證人即舉發警員江柏霖於本院調查時結證稱：伊當時
    係在文中路749 巷口便利商店口執行防飆勤務，文中路與文
    新街交岔口有交通號誌，伊站的位置可以看到文新街上的號
    誌，但無法看到異議人沿文中路中壢往桃園方向行駛之交通
    號誌，伊看到文新街上的號誌為綠燈，又見到異議人行經沿
    文中路行經文中路與文新街交岔口，因而判斷其有闖紅燈等
    語（詳本院97年10月31日訊問筆錄第2 至4 頁），足見證人
    即警員江柏霖對異議人之舉發確非親見異議人於其所沿行駛
    之文中路上交通號誌為紅燈時仍闖越文中路與文新街交岔口
    。又本件係警員當場將異議人車輛攔停之「當場舉發」，並
    非「逕行舉發」之方式，而駕駛人不依號誌標示指示行駛本
    質上係「稍縱即逝」之違規行為，固難強令警員於「當場舉
    發」時尚須另輔以其他證據，惟如警察機關當時係專為執行
    路檢勤務者，例如以於固定位置監看，自應有充份之事前準
    備時間，警員應準備攝錄影等科學儀器，以取得違規相片或
    錄影光碟等證據資料，以佐證其親見之事實。蓋準用刑事訴
    訟程序及證據法則，即令承認舉發警員於此類交通違規案件
    中具有「證人」之適格性，衡情自無可能期待該員警自行承
    認其舉發錯誤或有不當，是除客觀上不可能外（例如於執行
    其他勤務時，適巧發生於眼前之「稍縱即逝」之違規行為）
    ，否則舉發或原處分機關，仍應提出其他證據以實其說，始
    為適當。是以舉發員警係立於欲處罰人民之行政機關立場，
    自應提出更多於、優於異議人證明方法之證據，方符行政訴
    訟（或準用刑事訴訟）舉證責任之分配原則。
五、本院詳閱證人江柏霖於本院調查時當庭繪製之現場圖可知，
    其於案發時所站位置（即文中路749 巷口便利商店口），距
    離文中路與文新街交岔口，中間尚有間隔文中路與國豐十街
    交岔口，是證人甲○○○○所在位置顯與異議人行經之文中
    路與文新街交岔口有相當之距離。且觀之桃園縣政府警察局
    桃園分局函覆本院文中路與文新街交岔口照片編號5 、6 可
    知，證人甲○○○○所在位置往文中路與文新街交岔口方向
    觀看之視野，非但因距離甚遠而不清，且顯有被路樹、招牌
    遮蔽之情狀。再者，細繹警員江柏霖所證稱其舉發前所在位
    置確實無法見到異議人所沿行駛文中路上之號誌，而未親見
    異議人於所沿行駛之文中路上號誌為紅燈時仍闖越文中路與
    文新街交岔口，其係先見文新街上號誌為綠燈，才轉頭見異
    議人行經該交岔路口等情，而行經該交岔路口應為僅需1 、
    2 秒甚為短暫之時間，是以難認甲○○○○於甚遠之距離、
    不清之視野，又於甚短之時間內，能明確判斷異議人係起步
    通過或正通過或甫通過文中路與文新街交岔口，是異議人所
    辯，並非全然無稽。而警員無法提出足以佐證其所言屬實之
    其他證據，自不能謂警員之證言，絕對優於遭警舉發違規者
    之陳述可信。是本院審酌本案相關證據資料，既難完全排除
    異議人所述之可能性，已使本院對於異議人是否有本案違規
    事實產生合理之懷疑，依前揭訴訟上之待證事實「倘有懷疑
    ，則從被告之利益作解釋」之證據法則，自應作對異議人有
    利之認定，認其所為辯解為可採。此外，復查無其他積極證
    據足以證明異議人行經有燈光號誌管制之交岔路口闖紅燈之
    情形，自應作對異議人有利之認定，原處分機關遽認異議人
    有前開違規情事，裁處異議人罰鍰2,700 元，並記違規點數
    3 點，即難認為允當，應認異議人之異議為有理由，由本院
    將原處分撤銷，另為異議人不罰之諭知。
據上論斷，應依道路交通管理處罰條例第87條第2 項、道路交通
案件處理辦法第20條，裁定如主文。
中    華    民    國    97    年    12    月    31    日
                  交通法庭    法  官  張明儀
以上正本證明與原本無異。
如不服本裁定，應於裁定送達後5 日內向本院提出抗告狀。
                              書記官  邱仲騏
中    華    民    國    97    年    12    月    31    日


司法院資訊處製作；財團法人民間司法改革基金會備份。
